【裁判字號】    99,聲再,213
【裁判日期】    990611
【裁判案由】    竊盜
【裁判全文】
臺灣高等法院刑事裁定                 99年度聲再字第213號
再審聲請人
即受判決人  甲○○
上列聲請人因竊盜案件，對於本院99年度上易字第534 號中華民
國99年5 月13日確定判決（原審案號：臺灣板橋地方法院98年度
易字第2749號；起訴案號：臺灣板橋地方法院檢察署98年度偵字
第24637 號），聲請再審，本院裁定如下：
    主  文
再審之聲請駁回。
    理  由
一、聲請意旨略以：
(一)原審法院認伊與黃建智涉犯共同竊盜，於原審判決事實欄記
    載：「黃建智與甲○○基於為自己不法所有之犯意聯絡，謀
    議竊取挖土機變賣牟利，其等推由黃建智於民國98年8月12
    日凌晨4時許，前往臺北縣中和市○○路112巷巷口，... 」
    ；於原審判決理由欄【乙、實體部分：一】記載：「一、訊
    據被告黃建智坦承上開竊盜犯行不諱；被告甲○○雖坦承：
    伊接獲被告黃建智來電，遂於98年8月11日凌晨5時許，前往
    臺北縣五股鄉○○路○段98巷100之4號，...」；又於原審判
    決理由欄【乙、實體部分：二】記載：「二、... 。被告2
    人竊取上開挖土機之時間為98年8月12日凌晨4四時許，此業
    據被告黃建智於本院審理時供述明確，核與證人黃瑞明、譚
    秋賢於警詢中之證詞相符，起訴書就此部分誤載為「98年8
    月11日4時許」，容有誤會，應予更正。」綜上，三者交差
    比對，原審法院認定之犯罪時間有所出入，事實與理由顯屬
    矛盾，原確定判決加以援用，與法有背。
(二)聲請人固不否認有收受譚秋賢挖土機之事實，然依原審判決
    理由欄【乙、實體部分：一、 (二)】 記載部分，可證明警
    詢筆錄非無可議，聲請人無犯罪前科紀錄，而本件警詢筆錄
    竟記載「每次」，即表示伊等竊盜挖土機最少有2次以上，
    原確定判決就此足生影響判決之重要證據並未審酌，亦未說
    明不以採納之理由；又黃建智與聲請人是以前一起開挖土機
    的同事，因聲請人改行從事挖土機或其他重機械生意，黃建
    智知悉聲請人有在做中古挖土機買賣，遂向聲請人告稱有部
    挖土機可賣，其會請人把它託運過來，託運費請聲請人先行
    代墊，聲請人深知同業間常因購買來路不明之贓物，遭法院
    判刑，蒙受不白之災，故為求慎重，聲請人特別要求一定要
    書立讓渡書，以釐清彼此權利義務，聲請人並不知悉那部挖
    土機是其偷來的，聲請人買受後加以外觀整理，乃屬經驗法
    則及常理，其目的無非便於轉售，非竊盜後分贓行為，雖同
    案被告之自白固可作為他被告犯罪證據，然其自白前後矛盾
    ，自無證據能力，不得逕採為他被告犯罪之證據，原確定判
    決就足生影響判決之重要證據未加審酌，非無違法。
(三)本件唯一證據為黃建智之自白，此外無任何其他積極之佐證
    ，縱黃建智事後難以忍受良心折磨說出真相 (為警查獲時為
    脫罪，把罪責推給聲請人)， 卻不為原審法院所採納，認定
    聲請人共犯竊盜，屬重要證據漏未審酌；又聲請人是否明知
    黃建智竊盜之不法行為，或有無竊盜之主觀犯意，原確定判
    決未能提出證明，要不得據為聲請人不利之認定。
(四)綜上，共同被告黃建智於原審判決不利於聲請人之自白，顯
    有利於聲請人，原確定判決未採用復未說明理由，顯有足生
    影響判決之重要證據漏未審酌，爰依刑事訴訟法第421 條聲
    請再審，懇請鈞院准予再審云云。
二、惟查：
(一)按不得上訴於第三審法院之案件，其經第二審確定之有罪判
    決，如就足生影響於判決之重要證據漏未審酌者，固得為受
    判決人之利益聲請再審，刑事訴訟法第421 定有明文。惟所
    謂「足生影響於判決之重要證據漏未審酌」，係指該證據業
    經提出但法院未予調查或經聲請調查而未予調查，致該確定
    判決漏未審酌，且該證據如經審酌採取，顯足生影響該判決
    之結果，並應為受判決人有利之判決始足當之，如不足以推
    翻原確定判決所認定罪名之證據，即非足生影響於原判決之
    重要證據。又當事人所提出之證據，不足以影響判決結果，
    或經第二審法院依調查結果，本於論理法則、經驗法則，捨
    棄而不予採取者，即難據以開始再審之程序。次按證據之取
    捨，法院有自由判斷之職權，倘被害人、證人、或被告之陳
    述有部分前後不一致，或相互間有所歧異時，究竟何者為可
    採，何者為不足採，法院原得本其自由心證予以斟酌取捨。
    原審採用不利於被告之供述為判決之基礎，而捨棄不採彼等
    所為有利於被告之供述，若無違經驗法則或論理法則，雖原
    判決未敘明捨棄不採彼等所為有利於被告供述之理由，亦顯
    然於判決之結果無影響，自不容任意指為違法（最高法院78
    年度台上字第104 號判決意旨參照）。末按第二審判決書，
    得引用第一審判決書所記載之事實、證據及理由，對於案情
    重要事項第一審未予論述，或於第二審提出有利於被告之證
    據或辯解不予採納者，應補充記載其理由，刑事訴訟法第37
    3條定有明文。
(二)本件原確定判決引用原審判決書所載，以原審認定聲請人甲
    ○○確有原判決事實欄所載之犯行，已依憑共同被告黃建智
    警詢中之供證及原審中之部分陳述，及被害人黃瑞明於警詢
    中之證述，贓物認領保管單、失竊現場監視錄影翻拍照片及
    尋獲現場照片，並與聲請人不諱於取得ＰＣ４５挖土機後，
    隨即清除挖臂二側及後方引擎蓋之「廣耀阿南組（株）」識
    別貼紙3張、保養貼紙5張，又拆除電風扇、剪斷電風扇線路
    等設備之陳述，參互判斷，敘明得心證之理由，核無任何憑
    空推論之情事，所為論斷，亦與經驗法則、論理法則，均屬
    無違等語；聲請人上訴意旨稱伊未與黃建智謀議行竊，伊與
    黃建智間曾為操作起重機之同事，係朋友關係，伊不知黃建
    智自何處取得ＰＣ45挖土機，伊察看狀況後，方決定以新臺
    幣100,000元之價格購買之，伊不知其為贓物云云。惟原審
    認定其犯罪事實所憑之證據、認定及不採之理由，業經原審
    判決於理由欄詳予論述，亦即原審判決既採用其他之證據或
    證述證明聲請人犯罪，則未經採用之證據，自有明確說明採
    納其中一部分，原即含有摒棄與其相異部分之意，此乃證據
    取捨之當然結果，無庸於判決理由內一一說明，亦無漏未審
    酌可言，故屬事實審法院取捨證據及評價證據證明力等職權
    之適當行使；另原審判決事實欄所載之犯罪時間為98年8月1
    2日凌晨4時許，係以共同被告黃建智於原審審理時供述明確
    ，核與證人黃瑞明、譚秋賢於警詢中之證詞相符而為認定之
    ，而於理由欄【乙、實體部分：一、二】所載之犯罪時間，
    僅係就聲請人之自承及起訴書誤載部分予以載明或更正，聲
    請人以原審法院認定之犯罪時間有所出入，容有誤會。職此
    ，依前揭規定，原確定判決以原審認事用法及量刑均無不當
    ，應予維持，並引用原審判決書記載之事實、證據及理由，
    核無違法或不當。
(三)聲請人所執再審理由，僅係就原審及本院已主張或辯解部分
    漫為爭執，且於原審及本院業已提出，嗣經原審及本院審認
    並加說明，自非重要證據漏未審酌，核與刑事訴訟法第421
    條規定之要件有所未合，聲請人指摘原確定判決之不當，顯
    無理由，應予駁回。
據上論斷，應依刑事訴訟法第434條第1項，裁定如主文。
中    華    民    國    99    年    6     月    11    日
                  刑事第二十三庭    審判長法  官  許宗和
                                          法  官  潘進柳
                                          法  官  沈君玲
以上正本證明與原本無異。
不得抗告。
                                          書記官  彭于瑛
中    華    民    國    99    年    6     月    14    日

司法院資訊處製作；財團法人民間司法改革基金會備份。
